【裁判字號】    92,簡上,248
【裁判日期】    921015
【裁判案由】    損害賠償
【裁判全文】
臺灣板橋地方法院民事判決    九十二年度簡上字第二四八號
    上  訴  人  許榆安即華通.
    訴訟代理人  乙○○
    被上訴人    甲○○
右當事人間請求損害賠償事件，上訴人對於中華民國九十二年七月卅日臺灣板橋地方
法院板橋簡易庭九十二年度簡上字第四六七號第一審判決提起上訴，本院判決如左：
    主  文
上訴駁回。
第二審訴訟費用由上訴人負擔。
    事  實
甲、上訴人方面：
一、聲明：求為判決：(一)原判決廢棄。(二)確認上訴人就ＣＨＲＹＳＬＥＲ廠牌西元２
    ０００年一月出廠ＶＯＹＡＧＥＲ  ＳＰＯＲＴ型式，車身號碼２Ｃ４ＧＰ４５
    Ｒ３ＹＲ８４４７８７號，牌照號碼６Ｇ－６８０６號自用小客車之所有權存在
    。
二、陳述：除與原判決記載相同者，茲引用之外，補稱：
    (一)依當舖法第二十一條之規定：當舖業之期滿，不得少於三個月，少於三個月者
      ，概以三個月計之，滿期後五日內仍得取贖或付清利息順延質當，屆期不取贖
      或順延質當者，質當物所有權移轉於當舖業）。
    (二)被上訴人甲○○雖稱身分證遺失，被冒領購買系爭汽車，並稱該車非其購買，
      亦非其所有，被上訴人即無該車所有權，當無權請求台北縣監理所禁止辦理過
      戶，損及原告（即華通當舖）之利益。
    (三)原審認為上訴人主張確認該車之所有權，又認為上訴人無受確認判決之法律上
      利益，實屬不符，因該車被典當五十萬元，又被上訴人甲○○聲請監理所禁止
      過戶，原告利益及損失非常大。
三、證據：援用第一審所提證據。
    卷。
乙、被上訴人方面：
一、聲明：求為判決駁回上訴。
二、陳述與證據：引用與原判決記載，並援用第一審所提證據。
    理  由
一、本件上訴人主張：上訴人係經營華通當舖，有營利事業登記證，於民國九十一
    年一月十一日有一位自稱「甲○○」之男子，駕駛ＣＨＲＹＳＬＥＲ廠牌西元２
    ０００年一月出廠ＶＯＹＡＧＥＲ  ＳＰＯＲＴ型式，車身號碼２Ｃ４ＧＰ４５
    Ｒ３ＹＲ８４４７８７號，牌照號碼６Ｇ－６８０６號自用小客車 (下稱系爭小
    客車) ，前來華通當舖典當新台幣五十萬元，上訴人依當舖業法第十五條規定收
    當，並影印該男子身份證，留存該汽車新領牌照登記書，進口與貨物稅完（免）
    稅證明書燃料費及牌照稅繳款收據駕照，上訴人並依當舖業法規定製作台帳。依
    當舖業法第二十一條規定「當舖業之滿當期限，不得少於三個月，少於三個月者
    ，概以三個月計之」，迄至九十一年四月十六日屆滿流當，上訴人欲辦理流當手
    續過戶時，突遭土城分局通知，被上訴人以身分證遺失被人冒用為由報案，經上
    訴人前往土城分局了解，始知是自稱「甲○○」之男子冒用被上訴人身分證上之
    資料，而換貼人頭照偽造身分證使用，但上訴人並不知情，從外觀上根本不知身
    分證是偽造的，而被上訴人亦以上開汽車並非其購買，申請台北縣監理所禁止辦
    理過戶手續，不願配合辦理過戶手續，上訴人雖依當舖業法第二十一條但書規定
    「滿期後五日內仍得取贖或付清利息順延質當；屆期不取贖或順延質當者，質當
    物所有權移轉於當舖業」，但監理所不同意上訴人逕行辦理過戶手續，須以法院
    判決，監理所始願辦理過戶手續，依民事訴訟法第二百四十七條第一項規定實有
    受確認判決之法律上利益，爰起訴請求確認上訴人就系爭汽車之所有權存在云云
    ，並提出營利事業登記證、身分證、當舖業法、汽車新領牌照登記書、完稅證明
    書、繳款收據、駕照、台帳等件為證。
二、被上訴人則以：該汽車並非被上訴人所有，被上訴人從未購買該車，亦未持有該
    車之行車執照等證件，被上訴人自無權辦理過戶登記為上訴人所有，而系爭小客
    車之所有權，可能是八十九年十一月間被上訴人身分證遺失，被人冒用登記，嗣
    因收到台北縣政府稅捐稽徵處汽車使用牌照稅繳款書，才知道身分證被冒用，乃
    向臺北縣政府警察局土城分局報案，並未向台北縣監理所申請辦理禁止過戶手續
    等語，資為抗辯。
三、按確認之訴，非有即受確認判決之法律上利益者，不得提起，民事訴訟法第二百
    四十七條定有明文。若被上訴人對上訴人主張之法律關係，自始無爭執，即法律
    關係之存否並無不明確之情形，尚不能謂上訴人有即受確認判決之法律上利益，
    最高法院八十五年度台上字第二八三號判決要旨，著有明文。復按所謂即受確認
    判決之法律上利益，係指法律關係之存否不明確，原告主觀上認其在法律上之地
    位有不安之狀態存在，且此種不安之狀態，能以確認判決將之除去者而言，若縱
    經法院判決確認，亦不能除去其不安之狀態者，即難認有受確認判決之法律上利
    益，最高法院五十二年度台上字第一二四０號判例亦著有明文。
四、經查被上訴人始終否認系爭小客車為其所有，並辯稱：被上訴人已於九十一年四
    月四日主動向臺北縣政府警察局土城分局報案，表示被人冒用身分證登記為系爭
    小客車所有人之事實，有臺北縣政府警察局土城分局函附偵訊筆錄、刑事案件報
    案三聯單、交通部公路局臺北監理所函各一份在卷可稽，堪予認定，且本案繫屬
    後，被上訴人對上訴人主張系爭小客車為其所有之法律關係，從未爭執，應認上
    訴人主張之法律關係之存否並無不明確之情形，依前開判決意旨所示，上訴人請
    求確認之法律關係不能謂上訴人有即受確認判決之法律上利益。
五、復查上訴人雖主張被上訴人向台北縣監理所申請辦理系爭禁止系爭汽車之過戶手
    續云云，惟已據被上訴人否認在案，且據上訴人於原審所提出之交通部公路總局
    台北區監理所九十一年四月十六日九一北監車字第九一０八三九二號函所載，被
    上訴人僅係向該所申請未曾購買系爭汽車，卻收到台北縣政府稅捐稽徵處追繳汽
    車牌照使用稅通知事宜，交通部公路總局北區監理所係依台北縣警察局土城分局
    受理刑事案件報案三聯單將系爭汽車資料暫時列管禁止異動，並非依被上訴人之
    聲請禁止系爭汽車辦理過戶手續，核上訴人此部分之主張，顯與事實不符，不足
    採信。查交通部公路總局台北區監理所既係因系爭汽車涉及刑事案件而禁止車籍
    資料異動，則訴人提起確認之訴請求確認其對系爭汽車所有權存在，亦無從除去
    系爭汽車涉及刑事案件之危險狀態，揆諸前揭最高法院判例要旨，亦難認有受確
    認判決之法律上利益。
六、從而，本件上訴人提起確認之訴，請求確認上訴人就ＣＨＲＹＳＬＥＲ廠牌西元
    ２０００年一月出廠ＶＯＹＡＧＥＲ  ＳＰＯＲＴ型式，車身號碼２Ｃ４ＧＰ４
    ５Ｒ３ＹＲ８４４７８７號，牌照號碼６Ｇ－６８０６號自用小客車之所有權存
    在，為無理由，不應准許。原審為上訴人敗訴之判決，並無不合。上訴意旨指摘
    原判決不當，求予廢棄改判，為無理由，應予駁回。
七、據上論結，本件上訴為無理由，依民事訴訟法第四百三十六條之一第三項、第四
    百四十九條第一項、第七十八條，判決如主文。
中      華      民      國    九十二    年      十      月    十五      日
                                    臺灣板橋地方法院民事第三庭
~B審判長法官  黃麟倫
~B      法官  陳映如
~B      法官  何君豪
右正本證明與原本無異
本判決不得上訴
中      華      民      國    九十二    年      十      月    十五      日
~B      法院書記官  蕭興南


司法院資訊處製作；財團法人民間司法改革基金會備份。
